---
title: "informe"
author: "Adrián Calzadilla González"
date: "12 de diciembre de 2016"
output: pdf_document
---

```{r setup, include=FALSE}
knitr::opts_chunk$set(echo = TRUE)
```

## Regresión data set Wizmir

### Objetivo

Este fichero contiene la información del tiempo de la ciudad de *Esmira* (*Izmir*), que es el segundo mayor puerto de Turquía tras Estambul y la tercera ciudad del país en población con 4.168.415 habitantes en 2015. El fichero posee la información del tiempo correspondiente al periodo *01/01/1994* hasta el *31/12/1997*. A partir de estas características el objetivo es predecir la temperatura media.

### Análisis de datos

#### Hipótesisi inicial

La temperatura media se trata de promedios estadísticos cogidos a lo largo del día, por lo tanto es muy posible que la relación entre la temperatura media y las temperaturas máximas y mínimas sea importante para realizar un buen modelo.

#### Análisis general

Para analizar el conjunto de datos proporcionado. En primer lugar se lee y exporta el fichero con los datos de *wizmir*, se introducen los nombres de las variables a mano y se comprueba si es un *data.frame*.

```{r}
wizmir <- read.csv2("./wizmir/wizmir.dat", header = F, sep = ",", comment.char = "@", dec = ".")
names(wizmir) <- c("Max_temperature", "Min_temperature", "Dewpoint", "Precipitation", "Sea_level_pressure", "Standard_pressure", "Visibility", "Wind_speed", "Max_wind_speed", "Mean_temperature")
is.data.frame(wizmir)
```

Seguidamente, se analiza el *data.frame* y el tipo de variables que contiene:

```{r}
## Características generales de wizmir
attach(wizmir)
is.data.frame(wizmir)
dim(wizmir)
str(wizmir)

### Existen valores "NA"
table(is.na(wizmir))

### Tipos de datos de las variables
is.double(Max_temperature)
is.double(Min_temperature)
is.double(Dewpoint)
is.double(Precipitation)
is.double(Sea_level_pressure)
is.double(Standard_pressure)
is.double(Visibility)
is.double(Wind_speed)
is.double(Max_wind_speed)
is.double(Mean_temperature)
```

Resumen del *data.frame* en el que se nos muestra el valor máximo y mínimo registrado, el primer cuartil, la mediana, el tercer cuartil y la media de cada variable.

```{r}
summary(wizmir)
```

A continuación, se calculan algunas métricas que no salen en *summary*:

```{r}
## Desviación estandar para cada una de las variables
allSd <- apply(wizmir, 2, sd)
## Mediana de cada una de las variables
allMedian <- apply(wizmir, 2, median)
## Rango intercuartílico
allIQR <- apply(wizmir, 2, IQR)
```

Por último, se grafican todas las variables todas con todas.

```{r}
# Gráfica de todos con todos
plot(wizmir)
```

### Variables

Conjunto de datos explicado uno a uno.

Se ha implementado una función para el calculo de la *moda* esta es:

```{r}
## Función para calcular la moda

getMode <- function(v) {
  uniqv <- unique(v)
  uniqv[which.max(tabulate(match(v, uniqv)))]
}
```

#### Max_temperature

Esta variable se utiliza para guardar la temperatura máxima obtenida en cada observación. Su unidad es el grado *Farenheit*.

#####  Medidas de centralidad

```{r}
mean(Max_temperature)
median(Max_temperature)
getMode(Max_temperature)
```

##### Medidas de dispersión

```{r}
var(Max_temperature)
sd(Max_temperature)
max(Max_temperature)
min(Max_temperature)
range(Max_temperature)
quantile(Max_temperature)
```

##### Gráfica de Max_temperature respecto a Mean_temperature, la salida.

```{r}
plot(Max_temperature, Mean_temperature)
```

#### Min_temperature

Variable que se utiliza para guardar la temperatura mínima registrada a lo largo del día, se mide en grados *Farenheit*.

#####  Medidas de centralidad

```{r}
mean(Min_temperature)
median(Min_temperature)
getMode(Min_temperature)
```

##### Medidas de dispersión

```{r}
var(Min_temperature)
sd(Min_temperature)
max(Min_temperature)
min(Min_temperature)
range(Min_temperature)
quantile(Min_temperature)
```

### Gráfica de Max_temperature respecto a Mean_temperature, la salida.

```{r}
plot(Min_temperature, Mean_temperature)
```

#### Dewpoint

El punto de rocío es la temperatura a la que empieza a condensarse el vapor de agua contenido en el aire. La saturación se produce por un aumento de humedad relativa con la misma temperatura, o por un descenso de temperatura con la misma humedad relativa. En este caso su unidad son los grados *Farenheit*.

#####  Medidas de centralidad

```{r}
mean(Dewpoint)
median(Dewpoint)
getMode(Dewpoint)
```

##### Medidas de dispersión

```{r}
var(Dewpoint)
sd(Dewpoint)
max(Dewpoint)
min(Dewpoint)
range(Dewpoint)
quantile(Dewpoint)
```

##### Gráfica de Dewpoint respecto a Mean_temperature, la salida.

```{r}
plot(Dewpoint, Mean_temperature)
```

#### Precipitation



##### Medidas de centralidad

```{r}
mean(Precipitation)
median(Precipitation)
getMode(Precipitation)
```

##### Medidas de dispersión

```{r}
var(Precipitation)
sd(Precipitation)
max(Precipitation)
min(Precipitation)
range(Precipitation)
quantile(Precipitation)
```

##### Gráfica de Precipitation respecto a Mean_temperature, la salida.

```{r}
plot(Precipitation, Mean_temperature)
```

#### Sea_level_pressure

##### Medidas de centralidad

```{r}
mean(Sea_level_pressure)
median(Sea_level_pressure)
getMode(Sea_level_pressure)
```

##### Medidas de dispersión

````{r}
var(Sea_level_pressure)
sd(Sea_level_pressure)
max(Sea_level_pressure)
min(Sea_level_pressure)
range(Sea_level_pressure)
quantile(Sea_level_pressure)
```

##### Gráfica de Sea_level_pressure respecto a Mean_temperature, la salida.

```{r}
plot(Sea_level_pressure, Mean_temperature)
```

#### Standard_pressure

#####  Medidas de centralidad

```{r}
mean(Standard_pressure)
median(Standard_pressure)
getMode(Standard_pressure)
```

##### Medidas de dispersión

```{r}
var(Standard_pressure)
sd(Standard_pressure)
max(Standard_pressure)
min(Standard_pressure)
range(Standard_pressure)
quantile(Standard_pressure)
```

##### Gráfica de Standard_pressure respecto a Mean_temperature, la salida.

```{r}
plot(Standard_pressure, Mean_temperature)
```

#### Visibility

##### Medidas de centralidad

```{r}
mean(Visibility)
median(Visibility)
getMode(Visibility)
```

##### Medidas de dispersión

```{r}
var(Visibility)
sd(Visibility)
max(Visibility)
min(Visibility)
range(Visibility)
quantile(Visibility)
```

##### Gráfica de Visibility respecto a Mean_temperature, la salida.

```{r}
plot(Visibility, Mean_temperature)
```

#### Wind_speed

##### Medidas de centralidad

```{r}
mean(Wind_speed)
median(Wind_speed)
getMode(Wind_speed)
```

##### Medidas de dispersión

```{r}
var(Wind_speed)
sd(Wind_speed)
max(Wind_speed)
min(Wind_speed)
range(Wind_speed)
quantile(Wind_speed)
```

##### Gráfica de Wind_speed respecto a Mean_temperature, la salida.

```{r}
plot(Wind_speed, Mean_temperature)
```

#### Max_wind_speed

##### Medidas de centralidad

```{r}
mean(Max_wind_speed)
median(Max_wind_speed)
getMode(Max_wind_speed)
```

##### Medidas de dispersión

```{r}
var(Max_wind_speed)
sd(Max_wind_speed)
max(Max_wind_speed)
min(Max_wind_speed)
range(Max_wind_speed)
quantile(Max_wind_speed)
```

##### Gráfica de Max_wind_speed respecto a Mean_temperature, la salida.

```{r}
plot(Max_wind_speed, Mean_temperature)
```
