---
title: "informe"
author: "Adrián Calzadilla González"
date: "12 de diciembre de 2016"
output: pdf_document
---

```{r setup, include=FALSE}
knitr::opts_chunk$set(echo = TRUE)
```

## Regresión data set Wizmir

### Objetivo

Este fichero contiene la información del tiempo de la ciudad de *Esmira* (*Izmir*), que es el segundo mayor puerto de Turquía tras Estambul y la tercera ciudad del país en población con 4.168.415 habitantes en 2015. El fichero posee la información del tiempo correspondiente al periodo *01/01/1994* hasta el *31/12/1997*. A partir de estas características el objetivo es predecir la temperatura media.

### Análisis de datos

#### Hipótesisi inicial

La temperatura media se trata de promedios estadísticos cogidos a lo largo del día, por lo tanto es muy posible que la relación entre la temperatura media y las temperaturas máximas y mínimas sea importante para realizar un buen modelo.

#### Análisis general

Para analizar el conjunto de datos proporcionado. En primer lugar se lee y exporta el fichero con los datos de *wizmir*, se introducen los nombres de las variables a mano y se comprueba si es un *data.frame*.

```{r}
wizmir <- read.csv2("./wizmir/wizmir.dat", header = F, sep = ",", comment.char = "@", dec = ".")
names(wizmir) <- c("Max_temperature", "Min_temperature", "Dewpoint", "Precipitation", "Sea_level_pressure", "Standard_pressure", "Visibility", "Wind_speed", "Max_wind_speed", "Mean_temperature")

# Creamos varias funciones que utilizaremos a lo largo del código

## Funciones para crear una tabla donde poder comparar los resultados

percentage <- function(x){
  x * 100
}

createTable <- function(x){
  df <- data.frame(cbind(x), stringsAsFactors = F)
  porcentaje <- sapply(df[,1], as.numeric)
  porcentaje <- sapply(df[,1], percentage)
  df <- cbind(df, porcentaje)
  df
}

## Función para calcular la moda

getMode <- function(v) {
  uniqv <- unique(v)
  uniqv[which.max(tabulate(match(v, uniqv)))]
}
```

Seguidamente, se analiza el *data.frame* y el tipo de variables que contiene:

```{r}
## Características generales de wizmir
attach(wizmir)
is.data.frame(wizmir)
dim(wizmir)
str(wizmir)

### Existen valores "NA"
table(is.na(wizmir))

### Tipos de datos de las variables
is.double(Max_temperature)
is.double(Min_temperature)
is.double(Dewpoint)
is.double(Precipitation)
is.double(Sea_level_pressure)
is.double(Standard_pressure)
is.double(Visibility)
is.double(Wind_speed)
is.double(Max_wind_speed)
is.double(Mean_temperature)
```

Resumen del *data.frame* en el que se nos muestra el valor máximo y mínimo registrado, el primer cuartil, la mediana, el tercer cuartil y la media de cada variable.

```{r}
summary(wizmir)
```

A continuación, se calculan algunas métricas que no salen en *summary*:

```{r}
## Desviación estandar para cada una de las variables
allSd <- apply(wizmir, 2, sd)
## Mediana de cada una de las variables
allMedian <- apply(wizmir, 2, median)
## Rango intercuartílico
allIQR <- apply(wizmir, 2, IQR)
```

Por último, se grafican todas las variables todas con todas.

```{r}
# Gráfica de todos con todos
plot(wizmir)
```

### Variables

Conjunto de datos explicado uno a uno.

#### Max_temperature

Esta variable se utiliza para guardar la temperatura máxima obtenida en cada observación. Su unidad es el grado *Farenheit*.

#####  Medidas de centralidad

```{r}
mean(Max_temperature)
median(Max_temperature)
getMode(Max_temperature)
```

##### Medidas de dispersión

```{r}
var(Max_temperature)
sd(Max_temperature)
max(Max_temperature)
min(Max_temperature)
range(Max_temperature)
quantile(Max_temperature)
```

##### Gráfica de Max_temperature respecto a Mean_temperature, la salida.

```{r}
plot(Max_temperature, Mean_temperature)
```

#### Min_temperature

Variable que se utiliza para guardar la temperatura mínima registrada a lo largo del día, se mide en grados *Farenheit*.

#####  Medidas de centralidad

```{r}
mean(Min_temperature)
median(Min_temperature)
getMode(Min_temperature)
```

##### Medidas de dispersión

```{r}
var(Min_temperature)
sd(Min_temperature)
max(Min_temperature)
min(Min_temperature)
range(Min_temperature)
quantile(Min_temperature)
```

### Gráfica de Max_temperature respecto a Mean_temperature, la salida.

```{r}
plot(Min_temperature, Mean_temperature)
```

#### Dewpoint

El punto de rocío es la temperatura a la que empieza a condensarse el vapor de agua contenido en el aire. La saturación se produce por un aumento de humedad relativa con la misma temperatura, o por un descenso de temperatura con la misma humedad relativa. En este caso su unidad son los grados *Farenheit*.

#####  Medidas de centralidad

```{r}
mean(Dewpoint)
median(Dewpoint)
getMode(Dewpoint)
```

##### Medidas de dispersión

```{r}
var(Dewpoint)
sd(Dewpoint)
max(Dewpoint)
min(Dewpoint)
range(Dewpoint)
quantile(Dewpoint)
```

##### Gráfica de Dewpoint respecto a Mean_temperature, la salida.

```{r}
plot(Dewpoint, Mean_temperature)
```

#### Precipitation

Se considera *precipitación* a cualquier producto de la condensación del vapor de agua que cae bajo el efecto de la gravedad. Las principales formas de precipitación incluyen: lluvia, aguanieve, nieve y granizo. 

Este fenómeno ocurre cuando una porción de la atmósfera se satura con vapor de agua, de modo que el agua se condensa y cae.

En este caso su unidad son **

##### Medidas de centralidad

```{r}
mean(Precipitation)
median(Precipitation)
getMode(Precipitation)
```

##### Medidas de dispersión

```{r}
var(Precipitation)
sd(Precipitation)
max(Precipitation)
min(Precipitation)
range(Precipitation)
quantile(Precipitation)
```

##### Gráfica de Precipitation respecto a Mean_temperature, la salida.

```{r}
plot(Precipitation, Mean_temperature)
```

#### Sea_level_pressure

La presión atmosférica, a cualquier elevación, se reduce a un valor que se aproxima a la presión al nivel del mar. La unidad en la que se mide esta variable es *inHg*.

##### Medidas de centralidad

```{r}
mean(Sea_level_pressure)
median(Sea_level_pressure)
getMode(Sea_level_pressure)
```

##### Medidas de dispersión

````{r}
var(Sea_level_pressure)
sd(Sea_level_pressure)
max(Sea_level_pressure)
min(Sea_level_pressure)
range(Sea_level_pressure)
quantile(Sea_level_pressure)
```

##### Gráfica de Sea_level_pressure respecto a Mean_temperature, la salida.

```{r}
plot(Sea_level_pressure, Mean_temperature)
```

#### Standard_pressure

#####  Medidas de centralidad

```{r}
mean(Standard_pressure)
median(Standard_pressure)
getMode(Standard_pressure)
```

##### Medidas de dispersión

```{r}
var(Standard_pressure)
sd(Standard_pressure)
max(Standard_pressure)
min(Standard_pressure)
range(Standard_pressure)
quantile(Standard_pressure)
```

##### Gráfica de Standard_pressure respecto a Mean_temperature, la salida.

```{r}
plot(Standard_pressure, Mean_temperature)
```

#### Visibility

##### Medidas de centralidad

```{r}
mean(Visibility)
median(Visibility)
getMode(Visibility)
```

##### Medidas de dispersión

```{r}
var(Visibility)
sd(Visibility)
max(Visibility)
min(Visibility)
range(Visibility)
quantile(Visibility)
```

##### Gráfica de Visibility respecto a Mean_temperature, la salida.

```{r}
plot(Visibility, Mean_temperature)
```

#### Wind_speed

##### Medidas de centralidad

```{r}
mean(Wind_speed)
median(Wind_speed)
getMode(Wind_speed)
```

##### Medidas de dispersión

```{r}
var(Wind_speed)
sd(Wind_speed)
max(Wind_speed)
min(Wind_speed)
range(Wind_speed)
quantile(Wind_speed)
```

##### Gráfica de Wind_speed respecto a Mean_temperature, la salida.

```{r}
plot(Wind_speed, Mean_temperature)
```

#### Max_wind_speed

##### Medidas de centralidad

```{r}
mean(Max_wind_speed)
median(Max_wind_speed)
getMode(Max_wind_speed)
```

##### Medidas de dispersión

```{r}
var(Max_wind_speed)
sd(Max_wind_speed)
max(Max_wind_speed)
min(Max_wind_speed)
range(Max_wind_speed)
quantile(Max_wind_speed)
```

##### Gráfica de Max_wind_speed respecto a Mean_temperature, la salida.

```{r}
plot(Max_wind_speed, Mean_temperature)
```

### Regresión lineal

#### Ajuste lineal simple

Después de graficar cada una de las variables contra la salida, se toman como variables candidatas para el ajuste lineal simple a *Max_temperature* y *Min_temperature* como favoritas. Además también se calcula la regresión lineal a las variables: *Dewpoint*, *Sea_level_pressure* y *Standard_pressure*.

##### Max_temperature

```{r}
# wizmirTrain <- read.csv2("./wizmir/wizmir-5-1tra.dat", header = F, sep = ",", dec = ".", comment.char = "@") # Preguntar primero.
lm1 <- lm(Mean_temperature~Max_temperature, data = wizmir)
summary(lm1)
plot(Mean_temperature~Max_temperature, wizmir)
abline(lm1, col="red")
confint(lm1)
# Lista para ir introduciendo los resultados del r2 ajustado.
adj.r.squared <- list(lm1=round(summary(lm1)$adj.r.squared, digits = 4))
```

##### Min_temperature

```{r}
lm2 <- lm(Mean_temperature~Min_temperature, data = wizmir)
summary(lm2)
plot(Mean_temperature~Min_temperature, wizmir)
abline(lm2, col="red")
confint(lm2)
adj.r.squared <- c(adj.r.squared, lm2=round(summary(lm2)$adj.r.squared, digits = 4))
```

##### Dewpoint

```{r}
lm3 <- lm(Mean_temperature~Dewpoint, data = wizmir)
summary(lm3)
plot(Mean_temperature~Dewpoint, wizmir)
abline(lm3, col= "red")
confint(lm3)
adj.r.squared <- c(adj.r.squared, lm3=round(summary(lm3)$adj.r.squared, digits = 4))
```

##### Sea_level_pressure

```{r}
lm4 <- lm(Mean_temperature~Sea_level_pressure, data = wizmir)
summary(lm4)
plot(Mean_temperature~Sea_level_pressure, wizmir)
abline(lm4, col = "red")
confint(lm4)
adj.r.squared <- c(adj.r.squared, lm4=round(summary(lm4)$adj.r.squared, digits = 4))
```

##### Standard_pressure

```{r}
lm5 <- lm(Mean_temperature~Standard_pressure, data = wizmir)
summary(lm5)
plot(Mean_temperature~Standard_pressure, data = wizmir)
abline(lm5, col = "red")
confint(lm5)
adj.r.squared <- c(adj.r.squared, lm5=round(summary(lm5)$adj.r.squared, digits = 4))
```

##### Resultados

Para ver que ajuste lineal es mejor se va a utlizar el *R2 ajustado* ya que, *R2* aumenta automáticamente a medida que se agrega nuevas variables independientes a una ecuación de regresión. *R2 ajustado* aumenta sólo cuando se agrega nuevas variables independientes que hacen aumentar el poder explicativo de la ecuación de regresión.

Al finalizar el ajuste lineal simple de las variables seleccionadas, se ha comprobado que tanto *Max_temperature* como *Min_temperature* tienen un valor de *R ajustado* muy bueno superior al 91%. Las otras variables quedan descartadas debido a que su *R ajustado* es muy bajo girando en torno al 61% la mejor de ellas, tal como se muestra en la siguiente tabla:

```{r}
createTable(adj.r.squared)
```

#### Modelo lineal múltiple

En primer lugar calculamos el modelo lineal para las dos mejores valores de *R ajustado* conocidos hasta ahora: *Max_temperature* y *Min_temperature*.

##### Max_temperature y Min_temperature

```{r}
lm6 <- lm(Mean_temperature~Max_temperature+Min_temperature, data = wizmir)
summary(lm6)
adj.r.squared <- c(adj.r.squared, lm6=round(summary(lm6)$adj.r.squared, digits = 4))
```

##### Modelo con todas las variables

```{r}
lm7 <- lm(Mean_temperature~., data = wizmir)
summary(lm7)
adj.r.squared <- c(adj.r.squared, lm7=round(summary(lm7)$adj.r.squared, digits = 4))
```

##### Eliminación variables no relevantes

```{r}
lm8 <- lm(Mean_temperature~.-Precipitation-Wind_speed, data = wizmir)
summary(lm8)
adj.r.squared <- c(adj.r.squared, lm8=round(summary(lm8)$adj.r.squared, digits = 4))
```

```{r}
lm9 <- lm(Mean_temperature~.-Precipitation-Wind_speed-Standard_pressure-Max_wind_speed, data = wizmir)
summary(lm9)
adj.r.squared <- c(adj.r.squared, lm9=round(summary(lm9)$adj.r.squared, digits = 4))
```

```{r}
lm10 <- lm(Mean_temperature~.-Precipitation-Wind_speed-Standard_pressure-Max_wind_speed-Dewpoint, data = wizmir)
summary(lm10)
adj.r.squared <- c(adj.r.squared, lm10=round(summary(lm10)$adj.r.squared, digits = 4))
```

##### Resultados

La unión de las variables *Max_temperature* y *Min_temperature* nos da un *R cuadrado ajustado* de 0.9915 mientras que las de la unión de todas las variables da como resultado 0.9924. Si se quitan las variables apenas hay diferencias respecto al resultado por lo que para una sencilla interpretación de la salida es mejor utilizar el *lm6* por su simplicidad a la hora de elegir variables.

```{r}
createTable(adj.r.squared)
```

#### Interacciones

Para realizar las *interacciones* se usarán las cinco variables escogidas anteriormente para el ajuste lineal simple.

```{r}
lm11 <- lm(Mean_temperature~Max_temperature*Min_temperature, data = wizmir)
summary(lm11)
adj.r.squared <- c(adj.r.squared, lm11=round(summary(lm11)$adj.r.squared, digits = 4))
```

```{r}
lm12 <- lm(Mean_temperature~Max_temperature*Dewpoint, data = wizmir)
summary(lm12)
adj.r.squared <- c(adj.r.squared, lm12=round(summary(lm12)$adj.r.squared, digits = 4))
```

```{r}
lm13 <- lm(Mean_temperature~Max_temperature*Sea_level_pressure, data = wizmir)
summary(lm13)
adj.r.squared <- c(adj.r.squared, lm13=round(summary(lm13)$adj.r.squared, digits = 4))
```

```{r}
lm14 <- lm(Mean_temperature~Max_temperature*Standard_pressure, data = wizmir)
summary(lm14)
adj.r.squared <- c(adj.r.squared, lm14=round(summary(lm14)$adj.r.squared, digits = 4))
```

```{r}
lm15 <- lm(Mean_temperature~Min_temperature*Dewpoint, data = wizmir)
summary(lm15)
adj.r.squared <- c(adj.r.squared, lm15=round(summary(lm15)$adj.r.squared, digits = 4))
```

```{r}
lm16 <- lm(Mean_temperature~Min_temperature*Sea_level_pressure, data = wizmir)
summary(lm16)
adj.r.squared <- c(adj.r.squared, lm16=round(summary(lm16)$adj.r.squared, digits = 4))
```

```{r}
lm17 <- lm(Mean_temperature~Min_temperature*Standard_pressure, data = wizmir)
summary(lm17)
adj.r.squared <- c(adj.r.squared, lm17=round(summary(lm17)$adj.r.squared, digits = 4))
```

```{r}
lm18 <- lm(Mean_temperature~Dewpoint*Sea_level_pressure, data = wizmir)
summary(lm18)
adj.r.squared <- c(adj.r.squared, lm18=round(summary(lm18)$adj.r.squared, digits = 4))
```

```{r}
lm19 <- lm(Mean_temperature~Dewpoint*Standard_pressure, data = wizmir)
summary(lm19)
adj.r.squared <- c(adj.r.squared, lm19=round(summary(lm19)$adj.r.squared, digits = 4))
```

```{r}
lm20 <- lm(Mean_temperature~Sea_level_pressure*Standard_pressure, data = wizmir)
summary(lm20)
adj.r.squared <- c(adj.r.squared, lm20=round(summary(lm20)$adj.r.squared, digits = 4))
```

##### Tabla de resultados

```{r}
createTable(adj.r.squared)
```

Como se puede observar la mejor aproximación que se tiene al realizar las interacciones es la regresión lineal *lm13*, que interacciona *Max_temperature* con *Sea_level_pressure*. Aún así su valor es inferior a *lm6*, tal como se muestra en la siguiente tabla.

#### Ajustes no lineales, polinómicas

El siguiente paso es probar una aproximación polinómica. Para ello se utilizarán cada una de las variables elegidas para la aproximación lineal simple. Mediante la función *poly* se creará un modelo que siga la siguiente estructura: *Y = b0 + (b1 * x) + (b2 * x^2)*. Se generarán dos modelos para cada variable. En el primero de grado muy alto y el segundo se irá reduciendo el grado hasta que la perdida en el *R2 ajustado* sea considerable.

##### Max_temperature

```{r}
# en la función poly se usa el atributo raw para que nose un polinomio ortogonal.

## Polinómica para Max_temperature

nlm1 <- lm(Mean_temperature~poly(Max_temperature, 19, raw = T), data = wizmir)
summary(nlm1)

# se rebaja el grado a 4
nlm1 <- lm(Mean_temperature~poly(Max_temperature, 4, raw = T), data = wizmir)
summary(nlm1)
adj.r.squared <- c(adj.r.squared, nlm1=round(summary(nlm1)$adj.r.squared, digits = 4))
```

##### Min_temperature

```{r}
## Polinómica para Min_temperature

nlm2 <- lm(Mean_temperature~poly(Min_temperature, 19, raw = T), data = wizmir)
summary(nlm2)

# Rebajo el grado a 4
nlm2 <- lm(Mean_temperature~poly(Min_temperature, 4, raw = T), data = wizmir)
summary(nlm2)
adj.r.squared <- c(adj.r.squared, nlm2=round(summary(nlm2)$adj.r.squared, digits = 4))
```

##### Dewpoint

```{r}
## Polinómica para Dewpoint
nlm3 <- lm(Mean_temperature~poly(Dewpoint, 20, raw = T), data = wizmir)
summary(nlm3)

# Rebajo el grado a 5
nlm3 <- lm(Mean_temperature~poly(Dewpoint, 5, raw = T), data = wizmir)
summary(nlm3)
adj.r.squared <- c(adj.r.squared, nlm3=round(summary(nlm3)$adj.r.squared, digits = 4))
```

##### Sea_level_pressure

El modelo obtenido posee un *R2 ajustado* muy bajo.

```{r}
## Polinómica para Sea_level_pressure
nlm4 <- lm(Mean_temperature~poly(Sea_level_pressure, 15, raw = T), data = wizmir)
summary(nlm4)

## Grado 3
nlm4 <- lm(Mean_temperature~poly(Sea_level_pressure, 3, raw = T), data = wizmir)
summary(nlm4)
adj.r.squared <- c(adj.r.squared, nlm4=round(summary(nlm4)$adj.r.squared, digits = 4))
```

##### Standard_pressure

La aproximación no lineal usada para la variable *Standard_pressure* no es muy buena tal como se muestra en el siguiente código:

```{r}
# Polinómica para Standard_pressure a grado 6
nlm5 <- lm(Mean_temperature~poly(Standard_pressure, 6, raw = T), data = wizmir)
summary(nlm5)

## Polinómica para Standard_pressure, directamente a grado 4
nlm5 <- lm(Mean_temperature~poly(Standard_pressure, 4, raw = T), data = wizmir)
summary(nlm5)
adj.r.squared <- c(adj.r.squared, nlm5=round(summary(nlm5)$adj.r.squared, digits = 4))
```


##### Polinómica unión entre Max_temperature y Min_temperature

Adicionalmente se prueba con un polinómio que mezcle las dos mejores aproximaciones por separado que son *Max_temperature* y *Min_temperature*.

```{r}
nlm6 <- lm(Mean_temperature~Max_temperature +Min_temperature +I(Max_temperature * Min_temperature) +I(Max_temperature^2) +I(Max_temperature^2 * Min_temperature),data = wizmir)
summary(nlm6)
adj.r.squared <- c(adj.r.squared, nlm6=round(summary(nlm6)$adj.r.squared, digits = 4))
```

##### Resultados

```{r}
createTable(adj.r.squared)
```


